臺灣臺北地方法院民事判決　　　　　　　 99年度建字第268號
原　　　告　皇昌營造股份有限公司
法定代理人　江程金
訴訟代理人　孔繁琦律師
　　　　　　潘玥竹律師
被　　　告　內政部營建署
法定代理人　葉世文
訴訟代理人　謝家健律師
上列當事人間請求給付工程款事件，本院於中華民國100年11月
10日言詞辯論終結，判決如下：
    主      文
被告應給付原告新臺幣貳億仟零玖拾捌萬貳仟零玖元，及自民
國九十八年四月一日起至清償日止，按年息百分之五計算之利息
。
原告其餘之訴駁回。
訴訟費用由被告負擔十分之九，餘由原告負擔。
本判決第一項於原告以現金新臺幣柒仟柒佰萬元或同面額銀行可
轉讓定期存單供擔保後，得假執行。但被告以新臺幣貳億仟零
玖拾捌萬貳仟零玖元，為原告預供擔保，得免為假執行。
原告其餘假執行之聲請駁回。
    事實及理由
壹、程序方面：
    按訴狀送達後，原告不得將原訴變更或追加他訴，但擴張或
    減縮應受判決事項之聲明者，不在此限，民事訴訟法第255
    條第1項第3款定有明文。經查，本件原告起訴時訴之聲明為
    ：「一、被告應給付原告新臺幣（下同）254,224,686元，
    及自民國98年4月1日起至清償日止，按年息5％計算之利息
    。二、原告願以現金或等值銀行可轉讓定期存單供擔保，請
    准宣告假執行。」（本院卷(一)第4頁），嗣於100年6月17日
    具狀將請求金額變更為242,986,288元（本院卷(三)第264頁）
    ，原告所為訴之變更，核屬減縮應受判決事項之聲明，揆諸
    前揭說明，尚無不合。
貳、實體方面：
一、原告主張：兩造於94年9月23日簽訂「二重疏洪道口至華江
    橋段工程（第四標）」工程契約（下稱系爭工程契約），由
    原告施作臺北都會區○○○○道路新北市側計畫中，位於新
    北市三重區重新橋南向100公尺跨越大漢溪至河中間之新建
    橋梁工程（下稱系爭工程），工程總價為5,168,029,870元
    ，開工日期為94年9月24日，預定竣工日期為98年2月14日，
    工程總價計價方式按實作工程數量結算。而系爭工程已於98
    年12月29日竣工，並於99年4月16日完成驗收，惟兩造就系
    爭工程契約產生B-88施工便橋施作數量超出系爭工程契約詳
    細表（下稱詳細表）數量部分及新增基椿施工構台應如何計
    算單價之計價爭議，以及原告得否請求新增跨堤便橋工程款
    之爭議，茲分述如下：
  (一)B-88施工便橋部分：詳細表中B-88施工便橋之原定單價為每
    平方公尺7,602.8元，原預估數量為13,740平方公尺，惟因
    該工程位於水中且地質軟弱，施工不易，所需型鋼跨距需達
    10公尺，無法使用一般材料，是原定單價顯屬過低，原告即
    於94年10月11日依系爭工程契約文件投標須知第8節第1條第
    2 項規定函請被告調升B-88施工便橋之單價，並配合決標總
    價不變原則，調降其他工作項目之單價。嗣被告於95年3月
    14日將契約詳細表函送內政部核備，並於說明欄記載：「本
    案施作『施工便橋』項目，事後如有追加數量，將回歸契約
    單價執行」，然該函文正本係函送內政部，並非係對原告調
    整單價所為之意思表示，對原告自無拘束力；被告再於95年
    8月28日函覆原告同意將B-88施工便橋之單價調整為每平方
    公尺14,038.92元，並無其他限制，此一經兩造合意變更之
    調整後單價，對兩造均有拘束力。而原告就B-88施工便橋之
    實際施作數量為28,427.7平方公尺，則被告就該工作項目原
    應給付之工程款為399,094,206元（計算式：28,427.7×14,
    038.92元＝399,094,206元），詎被告違反兩造調整單價之
    合意，僅同意在詳細表預估數量之範圍內，以調整後之契約
    單價計算，而超出詳細表預估數量部分，仍以調整前之契約
    單價計算，是被告就該工作項目僅給付原告工程款304,562,
    406.36元（計算式：13,740×14,038.92元＋14,687.7×7,
    602.8元＝304,562,406.36元）。惟本件實際施作數量均在
    系爭工程契約之工作範圍內，並非追加，應統一以調整後單
    價計價。縱認實際施作數量超出原預估數量部分係屬追加，
    然兩造既已合意將B-88施工便橋單價調整為每平方公尺14,
    038.92元，該單價即已取代詳細表所列之預估單價，自有拘
    束兩造之效力，且調整後單價係由原告提供完整工率分析及
    證據資料，並經被告審查確認，足見調整後單價係屬合理單
    價；再者，若原告施作此成本較高之B-88施工便橋，卻僅能
    取得不及成本一半之承攬報酬，無異要求原告自行承擔損失
    ，不符承攬工作與報酬之對價性原則，實已構成權利濫用及
    違反誠信原則，對原告自無拘束力。是原告自得請求被告給
    付B-88施工便橋之短付工程款94,531,799元（計算式：399,
    094,206元－304,562,406.36元＝94,531,799 元），及依系
    爭工程契約第5條第3項以結算工程總價與契約價金比例加計
    之施工中勞工安全及衛生費344,541.99元、工程施工品質管
    理費540,141.55元、管理及利潤7,632,560.55元，共計103,
    049,044元（未含營業稅）。
  (二)新增基樁施工構台部分：系爭工程河道中基椿之施作，原係
    設計採鋼鈑椿圍堰內填築土方之方式，作為基椿鑽掘工作構
    台，惟水利單位不同意於水利地區內進行土方挖填，被告乃
    同意變更設計，改以架設「基椿施工構台」之方式，進行基
    椿施作，是基椿施工構台為系爭工程契約之新增工作項目，
    被告亦同意辦理計價。又因基椿施工構台之施作位置、施作
    材料及項目等，均與「施工便橋」相似，除可按施工工率訪
    價決定基樁施工構台單價外，亦可引用施工便橋單價分析表
    內相同工料項目之單價，是兩造於95年5月5日召開協調會議
    時，即決議「由承包商（即原告）考量實際施作基樁施工構
    台所需之工率、鋼料租金及依契約之施工便橋單價分析表項
    目，編制報價單」；此為兩造合意之單價決定方式，對兩造
    即應有拘束力。嗣原告即依上開決議，於95年5月11日發函
    檢附依調整後「B-88施工便橋」之單價分析表項目編列報價
    單予被告，惟被告於96年7月12日表示應以調整前「B-88施
    工便橋」之單價分析表項目編列，原告即分別於96年7月26
    日、97年6月18日不斷重申不同意被告主張之單價計算方式
    ；況且，系爭工程係於99年11月30日完成結算驗收，原告於
    98年3月6日即將新增施工構台之計價爭議向訴外人行政院公
    共工程委員會採購申訴審議委員會（下稱工程會）申請調解
    ，則兩造對於基樁施工構台之單價顯未能達成一致。而被告
    卻未與原告協議，即以原契約調整前「B-88施工便橋」之單
    價分析項目編列，單價應以每平方公尺8,579元計算，否則
    即拒絕辦理估驗程序，原告為先取得該部分估驗款，只得先
    以該單價申請估驗計價，絕非同意該單價之意。是依上開說
    明，本件仍應以調整後「B-88施工便橋」單價分析項目編列
    ，即以每平方公尺16,432元計算；又本件就基樁施工構台之
    合理單價，已於訴訟中送請鑑定，鑑定結果認定合理單價為
    每平方公尺16,104元，是原告僅請求鑑定之合理單價與被告
    先行估驗之差額，而原告就基樁施工構台之實際施作數量為
    13,131.22平方公尺，是被告尚應給付原告98,812,430.5元
    【計算式：13,131.22×（16,104元－8,579元）＝98,812,
    430.5元】，及依系爭工程契約第5條第3項約定，按契約比
    例加計施工中勞工安全及衛生費360,143.7元、工程施工品
    質管理費564,600.48元、管理及利潤7,978,185.51元，共計
    107,715,356元（未含營業稅）。
  (三)新增跨堤便橋部分：系爭工程就板橋端堤外工區之進出動線
    ，原始設計僅有浮州越堤便道及江翠水門沿堤外便道，惟因
    浮州越堤便道僅能供自行車通行，江翠水門則迴轉半徑不足
    ，致大型機具無法進出，被告則於94年11月17日指示原告，
    為免影響民眾遊憩休閒空間，應另行闢建越堤便橋，作為系
    爭工程施工專用道路，此亦為最經濟可行之方案。是原告於
    95年3月間施作完成跨堤便橋，實際施作數量為1,742平方公
    尺，而該跨堤便橋非屬系爭工程契約之原定工作項目，為新
    增工作項目，詎被告以該跨堤便橋並非唯一選擇，且屬假設
    工程為由，拒絕原告追加工程款之請求。然該跨堤便橋係在
    被告指示下施作，已完成施工計畫書審核，並由被告向新北
    市政府申請使用許可，完工後亦由被告召集核管單位勘驗完
    成同意使用，而原告非受報酬即不完成該跨堤便橋工作，被
    告自應給付該部分追加工程款予原告。又被告雖未就該跨堤
    便橋辦理工程追加，然原告係依被告明示施作跨堤便橋工作
    ，被告亦無反對原告施作之情事，已構成「擬制變更」，被
    告自應給付該部分工程款。再者，新增跨堤便橋之施作材料
    及項目與B-88施工便橋相同，原應可直接引用調整後B-88施
    工便橋之單價每平方公尺14,038.92元計算，惟本件就新增
    跨堤便橋之合理單價，已於訴訟中送請鑑定，鑑定結果認定
    合理單價為每平方公尺10,875元計算，是原告僅請求以鑑定
    之合理單價計算，則被告自應給付原告新增跨堤便橋之工程
    款18,944,250元（計算式：1,742×10,875元＝18,944,250
    元），及依系爭工程契約第5條第3項約定，按契約比例加計
    施工中勞工安全及衛生費69,046.5元、工程施工品質管理費
    108,244.81元、管理及利潤1,529,571.07元，共計20,651,
    112元（未含營業稅）。此外，被告雖辯稱原告因新增施工
    便橋而得以減省之利益應予扣除，然新增跨堤便橋係原告施
    工所必須且唯一方式，原告實無任何節省任何利益可言，更
    遑論被告迄未說明扣減依據，是被告所辯，自無足取。
  (四)又原告提起本件訴訟前，曾於98年3月6日向工程會申請履約
    爭議調解，並由工程會將原告之履約爭議調解申請書繕本送
    達被告，被告亦於98年4月1日提出陳述意見書，則被告至遲
    於98年4月1日前即已收受原告之履約爭議調解申請書繕本，
    迄今卻未為任何給付，依民法第229條第2項規定，被告應自
    98年4月1日起負遲延責任。
  (五)綜上，被告共應給付原告242,986,288元【計算式：（103,
    049,044元＋107,715,356元＋20,651,112元）×5％＝242,
    986,288元】，及自98年4月1日起至清償日止之法定遲延利
    息，爰依系爭工程契約第5條、第15條約定及民法第490條、
    第491條規定提起本件訴訟。
  (六)聲明：
  1.被告應給付原告242,986,288元，及自98年4月1日起至清償
    日止，按年息5％計算之利息。
  2.原告願以現金或等值銀行可轉讓定期存單供擔保，請准宣告
    假執行。
二、被告抗辯：
  (一)B-88施工便橋部分：原告主張B-88施工便橋之工作項目所需
    型鋼跨距達10公尺，無法使用一般材料，而需購買新品施作
    ，係屬材料變更之情形，依系爭工程契約第15條第5項但書
    約定，本不得據以增加契約價金，被告雖同意將B-88施工便
    橋之單價調整為每平方公尺14,038.92元，然被告於95年3月
    14  日函文中，即已明載「本案施作項目『施工便橋』項目
    ，事後如有追加數量，將回歸契約單價執行。」，是被告所
    為同意單價之調整，並不包括追加數量，就超出詳細表原預
    估數量部分，仍應回歸詳細表之原定單價，此係被告同意調
    整單價之同時即附有條件，並非先同意調整後再事後限制；
    況且原告申請調整單價時，即已表示基於決標總價不變原則
    下調整，如日後追加數量仍依調整後單價計價，勢必造成契
    約總價之增加，即與決標總價不變原則有違。又原告為承包
    經驗豐富之廠商，對於B-88施工便橋之數量應可由施工設計
    圖計算得出，是詳細表中雖記載B-88施工便橋之原定數量為
    13,740平方公尺，然依設計圖計算之數量應為27,654.01平
    方公尺，原告卻仍以詳細表所載數量向被告申請調整B-88施
    工便橋之單價，顯然與有過失，自不得將詳細表短列數量之
    情事歸責予被告。故B-88施工便橋超出原預估數量14,687.7
    平方公尺部分，自應回歸詳細表之原定單價，以每平方公尺
    7,602.8元計算。
  (二)新增基樁施工構台部分：基樁施工構台為新增工作項目，並
    無原契約單價，而被告以調整前B-88施工便橋之原定單價分
    析項目編列，認應以每平方公尺8,579元計算，原告亦以該
    單價申請估驗，並經監造人同意，原告應受此拘束，自不得
    再為本件請求。
  (三)新增跨堤便橋部分：依施工補充說明書第00001章第6款規定
    ，承包商在投標前，應親自至施工地點勘查，日後不得藉詞
    提出加價之要求，是原告本應就施工工區進行瞭解以為施工
    之準備，而跨堤便橋之施作並非絕對必要，原告之機具、人
    員仍可由江翠水門及浮州越堤便道進入板橋工區，原告自不
    得請求該部分工程款。縱認原告請求有理由，然原告自行施
    作跨堤便橋，對工程便利性及經費節省甚鉅，其因而節省之
    機具燃料費用共10,349,032元，被告自得主張予以扣減。
  (四)聲明：
  1.原告之訴及假執行之聲請均駁回。
  2.如受不利判決，願供擔保請准宣告免假執行。
三、兩造不爭執事項：
  (一)兩造於94年9月23日簽訂系爭工程契約，由原告施作臺北都
    會區○○○○道路新北市側計畫中，位於新北市三重區重新
    橋南向100公尺跨越大漢溪至河中間之新建橋梁工程（即系
    爭工程），工程期間自94年9月24日至98年2月14日，工程期
    限為1170天（本院卷(一)第21頁至第36頁）。
  (二)原告於94年10月11日發函予被告，對系爭工程契約中B-88施
    工便橋之單價表示異議，請被告同意就決標總價不變原則下
    調整。被告於95年3月14日發函予內政部，檢送契約詳細表
    （價格調整表），而「施工便橋」項目，事後如有追加數量
    ，將回歸契約單價執行。嗣被告再於95年8月28日函覆原告
    請其依調整後單價辦理工程計價及變更等事宜。（本院卷(一)
    第41頁至第48頁、第139頁至第147頁、第49頁至第53頁）
  (三)B-88施工便橋於系爭工程契約詳細表原定單價為每平方公尺
    7602.8元，原預估數量為13,740平方公尺。嗣被告同意將單
    價變更為每平方公尺14038.92元，而原告實際施作之數量為
    28,427.7平方公尺。
  (四)被告對於原告實際施作B-88施工便橋之數量中，預估數量在
    13,740平方公尺內之部分，以調整後之每平方公尺單價14,
    038.92元計算；超出之14687.7平方公尺部分，僅以每平方
    公尺單價7,602.8元計算。則被告對於B-88施工便橋之部分
    ，僅同意給付原告工程款304,562,406.36元。（本院卷(一)第
    71頁）
  (五)被告於94年11月24日系爭工程第1次設計疑義與施工進度檢
    討協調會議時，表示同意增設施工構台計價項目及數量；並
    於95年5月5日於系爭工程第6次設計疑義與施工進度檢討協
    調會議時，表示請承包商考量實際施作基樁施工構台所需之
    工率、鋼料租金及依契約之「施工便橋」單價分析表項目，
    編制報價單送督工所參考。嗣被告再於96年7月12日發函予
    原告表示同意追加施工構台案，並以系爭工程契約「施工便
    橋」項目回歸原契約單價每平方公尺7,602.80元編列；原告
    隨即於96年7月26日函覆被告表示如基樁施工構台之單價需
    引用系爭工程契約內「施工便橋單價」，應採用調整後每平
    方公尺14,038.92元方符合實際及公平合理原則（本院卷(一)
    第79頁至第90頁、第96頁至第98頁）
  (六)基樁施工構台為系爭工程新增項目，未約定單價，而原告實
    際施作數量為13,131.22平方公尺。
  (七)被告於94年11月24日系爭工程河川公地（一般）使用事宜會
    勘紀錄作成會議結論認為為免影響民眾遊憩休閒空間，工程
    車輛盡量避免使用江翠水門及浮洲越堤便道進出高灘地，應
    另闢建越堤便橋作為工程施工專用道路。再於96年6月21日
    系爭工程跨堤便橋追加案協商會議紀錄中，系爭工程之監造
    單位中泱工程顧問公司表示就開工初期迄今設置跨堤便橋為
    最佳選擇方案。嗣被告於97年1月18日發函予原告表示跨堤
    便橋並非唯一選擇，且係屬假設工程，故不同意越堤便橋追
    加案。（本院卷(一)第101頁至第104頁、第110頁）
  (八)原告就新增跨堤便橋實際施作數量為1,742平方公尺。
四、得心證之理由：
    本件原告主張兩造於94年9月23日簽訂系爭工程契約，由原
    告施作系爭工程，計價方式按實作工程數量結算，而系爭工
    程已竣工及完成驗收，惟兩造就B-88施工便橋施作數量超出
    詳細表數量部分及新增基椿施工構台部分產生應如何計算單
    價之計價爭議，以及原告得否請求被告給付新增跨堤便橋工
    程款之爭議，致被告尚有部分工程款未給付原告，爰依承攬
    及系爭工程契約之法律關係提起本件訴訟，則為被告所否認
    ，並以前詞置辯，是本件所應審究者為：(一)B-88施工便橋工
    程款部分：B-88施工便橋實際施作數量為28,427.7平方公尺
    ，就原告實際施作數量超過系爭工程契約原預估數量13,740
    平方公尺之部分，應如何計價？(二)新增基樁施工構台工程款
    部分：新增基樁施工構台之單價應如何計價？原告是否因已
    申請估驗計價而不得再為本件請求？原告主張依比例加計之
    施工中勞工安全及衛生費、工程施工品質管理費及管理利潤
    是否有理由？若是，金額如何計算？(三)新增跨堤便橋工程款
    部分：原告就新增跨堤便橋之設置是否係被告指示或同意施
    作？若是，原告得否要求被告給付該部分之承攬報酬？若是
    ，新增跨堤便橋應如何計價？若被告應給付跨堤便橋之承攬
    報酬，其可否主張原告因施作新增跨堤便橋而減省費用應予
    扣減？該節省費用為若干？茲分別論述如下：
  (一)B-88施工便橋工程款部分：
  1.按一般工程承攬契約結算方式可概分「總價承包」及「實作
    實算」等兩種方式，「總價承包」契約，係指契約計算報酬
    辦理結算悉依契約約定之價格，並參酌契約所訂之變更或調
    整價金事由辦理計價，一般而言，用於規模不大、性質單純
    之工作類型，而「實作實算」契約，則於契約計算報酬辦理
    結算時，依據實際施作數量辦理計價，與工程標單所載數量
    多少無關，因此不生標單數量差異應否計價之問題。查本件
    系爭工程契約第5條工程總價第1項、第3項分別約定：「本
    工程契約價金計新臺幣伍拾壹億陸仟捌佰零貳萬玖仟捌佰柒
    拾元整。詳如標單工程詳細表。工程總價給付依下列方式辦
    理結算：實做工程數量。」、「按照實做工程數量結算，即
    以契約中有工程項目及單價，依竣工實做結算數量計給，若
    有相關項目如稅捐、利潤、管理費、品質管理費、勞工安全
    及衛生費另列一式列計者，應依結算工程總價與契約價金比
    例增減之。」（本院卷(一)第21頁反面），是堪認系爭工程契
    約係屬「實作實算」契約，先予敘明。
  2.系爭工程契約文件之投標須知第8節第1條第2項規定：「得
    標廠商應於決標次日起或接獲主辦機關通知保留標得標之次
    日起十個辦公日內，攜帶與登記印鑑相符之印章，至主辦機
    關辦理簽訂契約手續，其契約單價除另有規定外，應按決標
    總價與發包預算總價之比例調整之。廠商如有異議，應於訂
    約後一個月內負責舉證，並在決標總價不變原則下，提出合
    理調整方案，經主辦機關查證同意後得調整之。」（本院卷
    (一)第39頁），而原告亦依該規定，於94年10月11日發函予被
    告表示對於系爭工程契約之部分契約單價有異議，請求調升
    B-88施工便橋之契約單價，並在決標總價不變原則下，調降
    其他項目之契約單價（本院卷(一)第41頁至第48頁），被告即
    於95年3月14日正本發函予內政部，副本發函予原告，檢送
    契約詳細表（價格調整表），並同時表示：「一、本調整案
    係承包商皇昌營造股份有限公司依本工程採購投標須知第捌
    節第一點規定申請調整辦理。...三、本案施作項目『施工
    便橋』項目，事後如有追加數量，將回歸契約單價執行。」
    （本院卷(一)第139頁至第147頁），是被告該函即係針對原告
    申請調整契約單價所為之回覆，亦已將函文副本予原告，原
    告仍主張此非被告對原告所為之意思表示，尚非有據。又原
    告於收受被告95年3月14日之函文後，即於95年5月25日函覆
    被告表示：「施作項目『施工便橋』為工程先期作業，其計
    畫書已經監造中泱工程顧問（股）公司審定，數量為28,427
    平方公尺，其施作條件『工』、『料』標準係一致性，其單
    價亦應一致。而單價既經依約辦理調整即為契約單價，不應
    再以事後如有追加數量，將回歸契約單價執行之約束，以符
    契約原意。」（本院卷(三)第322頁），明確表示反對被告附
    加之條件，嗣被告即於95年8月28日正本發函予監造單位即
    訴外人中泱工程顧問股份有限公司（下稱中泱公司），副本
    予原告，檢送系爭工程之契約單價調整詳細表、單價分析表
    及基本單價表，請依調整後單價辦理工程計價及變更，並說
    明契約單價調整案已報內政部核備（本院卷(一)第49頁至第53
    頁），並未再附加「B-88施工便橋項目，事後如有追加數量
    ，將回歸契約單價執行」之限制，則被告95年3月14日函文
    所為之限制，是否得據以拘束兩造，即非無疑。
  3.又系爭工程契約第15條工程變更第1項、第2項第2款亦分別
    約定：「本工程因事實需要，甲方（即被告）有隨時書面通
    知乙方（即原告）辦理變更設計之權利，乙方應配合辦理。
    但該項變更設計內容，如非完成該工程所必要，且與原契約
    工程增減數量達百分之十者，乙方得予拒絕。」、「甲方於
    接受乙方所提出須變更之事項前，即已請求乙方先行施作或
    供應材料，其後未依原通知辦理契約變更或僅部分辦理者，
    應補償廠商所增加之必要費用。變更設計後各工程項目依下
    列計價方式辦理：(1)本契約有工作項目者，增減數量以本契
    約各該項目之單價計算。」（本院卷(一)第23頁反面、第24頁
    ），準此，系爭工程契約詳細表中之工作項目如有數量增減
    係屬變更設計。而詳細表中B-88施工便橋之原預估數量為
    13,740平方公尺，原告得標後，依設計圖說所製作之施工計
    畫書數量為28,427平方公尺，嗣實際施作數量為28,427.7平
    方公尺，為兩造所不否認，堪認B-88施工便橋之施作數量係
    在系爭工程契約之範圍內；加以系爭工程契約既為實作實算
    契約，詳細價目表各工作項目之數量僅為預估之用，系爭工
    程結算時，被告本應按原告實際施作數量計價，則詳細表中
    工作項目數量之增減，自非屬追加數量或工程。是以，被告
    辯稱原告實際施作數量超過系爭工程契約原預估數量部分係
    屬追加數量，應回歸調整前單價計算，自屬無據。
  4.復按當事人互相表示意思一致者，無論其為明示或默示，契
    約即為成立，民法第153條第1項定有明文。又當事人締結契
    約一經合意成立，其私法上之權利義務，即應受其拘束，非
    一造於事後所能主張增減，最高法院18年上字第1495號、18
    年上字第127號判例意旨可資參照。經查，本件原告於94年
    10月11日發函予被告請求調整B-88施工便橋之契約單價，被
    告亦於95年8月28日發函予監造單位中泱公司及原告表示依
    調整後單價辦理工程計價及變更，已如前述，則兩造已合意
    約定以調整後之單價作為系爭工程契約之內容，兩造自應受
    系爭工程契約中契約單價調整詳細表之單價所拘束，被告不
    得單方、片面表示原告實際施作數量超過系爭工程契約原預
    估數量部分應依調整前單價計算。又被告雖辯稱如超出部分
    仍依調整後單價計算，將有違決標總價不變原則云云，然系
    爭工程契約係採實作工程數量辦理結算之契約，而非採契約
    總價，係屬實作實算契約，已如前述，而決標總價不變原則
    係指系爭工程契約價金僅在詳細表預估數量及單價不變之情
    形下不變，詳細表之預估數量與實際施作數量既有不同，工
    程總價亦將因此有所改變，此為實作實算工程契約之特性，
    是被告辯稱原告之主張將有違決標總價不變原則，容有誤會
    。此外，被告復再辯稱原告就實際施作數量及原預估數量之
    落差，係屬與有過失云云，然本件原告係依契約約定請求被
    告給付工程款，並非係請求損害賠償，被告自不得以此作為
    減免其給付工程款義務之理由。
  5.是依上開說明，原告實際施作數量28,427.7平方公尺超過系
    爭工程契約原預估數量13,740平方公尺部分，即14687.7平
    方公尺（計算式：28,427.7－13,740＝14687.7），自應以
    調整後單價14038.92元計算（本院卷(一)第51頁），即被告就
    該超出部分原應給付原告工程款206,199,445.28元（計算式
    ：14687.7×14038.92元＝206,199,445.28元），然被告僅
    給付原告工程款111,667,645.56元（計算式：14687.7×7,
    602.8元＝111,667,645.56元），原告自得再請求被告給付
    短付工程款94,531,799.72元（計算式：206,199,445.28元
    －111,667,645.56元＝94,531,799.72元）。又系爭工程契
    約第5條第3項約定：「按照實做工程數量結算，即以契約中
    有工程項目及單價，依竣工實做結算數量計給，若有相關項
    目如稅捐、利潤、管理費、品質管理費、勞工安全及衛生費
    另列一式列計者，應依結算工程總價與契約價金比例增減之
    。」，則原告主張以結算工程總價與契約價金比例加計如附
    表一所示之施工中勞工安全及衛生費344,541.94元、工程施
    工品質管理費540,141.55元、管理及利潤7,561,792.73元，
    即有理由。綜上，原告請求被告尚應給付B-88施工便橋工程
    款94,531,799.72元及施工中勞工安全及衛生費344,541.94
    元、工程施工品質管理費540,141.55元、管理及利潤7,561,
    792.73元，共計102,978,276元（未含營業稅，小數點以下
    四捨五入），即屬有據，應予准許。至逾此部分之請求，尚
    屬無據。
  (二)新增基樁施工構台工程款部分：
  1.按系爭工程契約第15條工程變更第1項、第2項分別約定：「
    本工程因事實需要，甲方（即被告）有隨時書面通知乙方（
    即原告）辦理變更設計之權利。但該項變更設計內容，如非
    完成該工程所必要，且與原契約工程增減數量達百分之十者
    ，乙方得予拒絕。」、「甲方於必要時得於契約所約定之範
    圍內通知乙方變更契約，除契約另有規定外，乙方於接獲通
    知後應向甲方提出契約標的、價金、履約期限、付款期程或
    其他契約內容須變更之相關文件。」（本院卷(一)第23頁反面
    ），則系爭工程如有事實需要或必要時，被告即得通知原告
    辦理契約變更。經查，兩造於94年11月24日召開「第一次設
    計疑義與施工進度檢討協調會議」，即曾就議題第25號「圖
    號005/G，河中段橋墩開挖支撐示意圖，未設計施工構台」
    一事加以討論，並請系爭工程之設計單位即訴外人昭凌工程
    顧問股份有限公司（下稱昭凌公司）查明後提供設計圖並增
    設「施工構台」計價項目及數量，並決議：「1.施工構台計
    價依每平方公尺單位給付。2.有關施工構台計價項目及數量
    ，請昭凌公司正式發文回覆。」（本院卷(一)第82頁），是基
    樁施工構台部分係屬原系爭工程契約所無之工程項目，自屬
    新增工作項目，亦為兩造所不爭執。
  2.又被告於95年5月5日召開「第六次設計疑義與施工進度檢討
    協調會議」，其中就基樁施工構台之計價方式業已決議：「
    請承包商考量實際施作基樁施工構台所需之工率、鋼料租金
    及依契約之"施工構台"單價分析表項目，編製報價單送督工
    所參考。」（本院卷(一)第88頁、第88頁反面），原告即於95
    年5月11日檢附施工便橋單價分析表編列報價單及依照實際
    施工工率編列之報價單，認新增基樁施工構台之單價應為每
    平方公尺19341.58元（本院卷(一)第91、92頁），被告嗣於96
    年7月12日發函表示：「施工構台案經陳報核示同意辦理追
    加，施工構台單價係依據本署95年3月14日營授北字第09631
    01042號函辦理，即以工程契約『施工便橋』項目回歸原契
    約單價每平方公尺7,602.80元編列...」（本院卷(一)第96頁
    ），原告亦於97年6月18日回覆被告上開函文，表示：「為
    利第三次變更設計案議價程序及早順利完成，避免影響工程
    估驗進度及工進，針對貴署就『以原契約單價辦理計價』中
    直接引用『施工便橋』原單價或其工料項目原單價之部分，
    併同其他前曾以此方式計價之工作項目，本公司謹以本函保
    留爭執權利，並聲明本公司參與議價程序之任何行為，並無
    同意可採原單價計價之意思。嗣議價程序完成後，本公司將
    循貴我雙方契約第28條『爭議調解』規定辦理。」（本院卷
    (三)第323頁），由上開協調會議及兩造函文內容觀之，被告
    僅係請原告考量工率、鋼料租金及施工構台單價分析表，編
    製報價單作為參考，被告從未表示同意依調整後B-88施工便
    橋單價分析表編列系爭基樁施工構台之契約單價，是兩造對
    新增基樁施工構台之契約單價尚未因此達成合意，原告主張
    兩造已合意引用施工便橋單價分析表內相同工料項目之單價
    云云，尚非可採。再者，系爭工程契約第15條第2項第2款約
    定：「變更設計後各工程項目依下列計價方式辦理：...(2)
    新增工程項目者，以雙方亦定之單價計算，協議期間甲方（
    即被告）得要求乙方（即原告）先行緊急施工，乙方應配合
    辦理，若新增單價尚未完成議價手續時，得依核定後修正預
    算單價八成先行估驗計價，俟新增單價議定後調整。」（本
    院卷(一)第23頁反面、第24頁），而系爭基樁施工構台既為系
    爭工程契約之新增工程項目，該單價之決定自應由兩造議定
    之，而非得由單方決定之；然依上開說明，兩造就新增基樁
    施工構台之契約單價既無法達成合意，本院斟酌各工程項目
    契約單價之訂定均應符合市價，即應以新增基樁施工構台於
    95年間施作之合理單價作為本件契約單價。本院於99年9月8
    日函請臺灣省土木技師公會鑑定新增基樁施工構台於95年間
    施作之合理單價為何，經該會於100年4月25日以100省土技
    字第1674號函檢附鑑定報告書，鑑定過程、分析及結論略以
    ：「經比對雙方提供之工程報表及圖說，施工構台由於使用
    時間較短，構台材料採用租賃方式較為經濟，而構台分成14
    個區域，各有其工期，故必須分別計算分析每一區域構台之
    構台面積、工程數量以及實際執行工期，再套入材料單價及
    施工費用，得到每一施工構台的總價，合計14區域構台總價
    後，再除以14區域構台總面積即為單位面積單價。經計算結
    果施工構台單為每平方公尺16,104元」（見鑑定報告書第3
    頁至第5頁、第16頁至第87頁），有鑑定報告書附於本院卷
    外可稽，兩造對鑑定報告所鑑定之單價亦無意見，是本件新
    增基樁施工構台應以鑑定之合理單價每平方公尺16,104元計
    算之。
  3.又被告雖辯稱原告已參考施工便橋調整前之原契約單價，按
    每平方公尺8,579元申請估驗計價，原告自應受此拘束，不
    得再為本件請求云云。經查，原告雖曾於97年11月30日以單
    價每平方公尺8,579元申請估驗計價（本院卷(一)第200頁），
    然在承攬契約中，定作人係於承攬人完成工作後，始給付承
    攬報酬，故原則上係採報酬後付主義，此觀之民法第490條
    、第505條第1項規定即明。但以規模龐大之工程承攬契約，
    牽涉鉅額交易金額、冗長之施工期間，若定作人於承攬人完
    成全部工程後始給付報酬，將加重承攬人之財務負擔，易生
    違約事項；然若定作人於工程進行期間即全部付款，定作人
    又須負擔承攬人將來不履約之所有風險，是工程實務上乃有
    就承攬人已施作未經正式驗收之工作先為估驗計價，經點驗
    合格後，分期請求估驗計價款之設計。而所謂工程估驗款，
    係指承攬人得定期按工程完成之數量、進度以書面向定作人
    申請估驗計價，經定作人核實後付給該期內完成工程數量之
    一定比例金額，其餘則為保留款。究其目的，無非係定作人
    對於承攬人財務上之融資，換言之，估驗款之給付僅為基於
    融資予承攬人之目的所為暫付款性質而已，不涉及工程驗收
    ，亦不應視為承攬報酬支付之結果。故定作人給付估驗款，
    不能遽予認為定作人已承認承攬人所交付之工作內容、受領
    工作而不為保留，或遽認兩造即已完全同意各期應領工程款
    之數額，而不得再對該估驗計價款有爭議。又依系爭工程契
    約第16條第1項之付款辦法內容記載：「1.除另有規定外，
    本工程自開工日後，應由乙方（即原告）於提出估驗明細單
    及附工程進度照片，經甲方（即被告）工程司核符簽認後，
    於每月中、月底估驗計價撥付估驗款一次，給付該期內完成
    工程款價值百分之九十五。2.估驗以已施工完成者為限。3.
    全部工程完工，初驗合格後不計價，經正式驗收合格辦妥保
    固程序後，給付尾款百分之五。」（本院卷(一)第24頁反面）
    ，核屬上開工程估驗計價之約定；又承如前述，原告除在申
    請估驗計價前，即不斷重申不應以調整前施工便橋之原契約
    單價編列新增基樁施工構台之單價外，在申請估驗計價後，
    系爭工程結算驗收完成前，仍於98年3月6日將本項爭議向工
    程會提出調解（本院卷(三)第11頁至第22頁），均堪認原告對
    於申請估驗計價內容尚有爭議，自難僅以原告已依每平方公
    尺8,579元申請估驗計價，並領取該部分估驗款，即認此為
    兩造合意新增基樁施工構台之契約單價，被告辯稱原告不得
    再對該估驗計價款有爭執云云，即無理由。
  4.是依上開說明，新增基樁施工構台之單價應以合理市價即每
    平方公尺16,104元計算之，而此工作項目之實際施作數量為
    13,131.22平方公尺，為兩造所不爭執，是被告就新增基樁
    施工構台原應給付原告工程款211,465,166.88元（計算式：
    13,131.22×16,104元＝211,465,166.88元），然被告僅給
    付原告工程款112,652,736.38元（計算式：13,131.22×8,
    579元＝112,652,736.38元），原告自得再請求被告給付短
    付工程款98,812,430.5元（計算式：211,465,166.88元－
    112,652,736.38元＝98,812,430.5元）。又新增基樁施工構
    台既經兩造同意為系爭工程契約之新增工作項目，其計價自
    應依系爭工程契約之約定辦理，而系爭工程契約第5條第3項
    既約定：「按照實做工程數量結算，即以契約中有工程項目
    及單價，依竣工實做結算數量計給，若有相關項目如稅捐、
    利潤、管理費、品質管理費、勞工安全及衛生費另列一式列
    計者，應依結算工程總價與契約價金比例增減之。」（本院
    卷(一)第21頁反面），則原告主張除新增基樁施工構台工程款
    外，被告尚應給付施工中勞工安全及衛生費、工程施工品質
    管理費、管理及利潤，即屬有據，被告辯稱新增工程項目不
    得請求上開費用，洵屬無據。是原告請求以結算工程總價與
    契約價金比例加計如附表二所示之施工中勞工安全及衛生費
    360,143.64元、工程施工品質管理費564,600.48元、管理及
    利潤7,904,209.18元，即有理由。綜上，原告請求被告尚應
    給付新增基樁施工構台工程款98,812,430.5元及施工中勞工
    安全及衛生費360,143.64元、工程施工品質管理費564,600.
    48元、管理及利潤7,904,209.18元，共計107,641,384元（
    未含營業稅，小數點以下四捨五入），即屬有據，應予准許
    。至逾此部分之請求，尚屬無據。
  (三)新增跨堤便橋工程款部分：
  1.按系爭工程契約第15條第2項第2款約定：「甲方（即被告）
    於必要時得於契約所約定之範圍內通知乙方（即原告）變更
    契約，除契約另有規定外，乙方於接獲通知後應向甲方提出
    契約標的、價金、履約期限、付款期程或其他契約內容須變
    更之相關文件。...2.甲方於接受乙方所提出須變更之事項
    前，即已請求乙方先行施作或供應材料，其後未依原通知辦
    理契約變更或僅部分辦理者，應補償廠商所增加之必要費用
    。」（本院卷(一)第23頁反面、第24頁），可知被告指示原告
    變更契約所約定之內容時，即便在原告施作完成後，被告仍
    未依約辦理契約變更，原告仍得向被告請求給付因此增加之
    必要費用。經查，系爭工程板橋端原規劃利用浮洲越堤便道
    及江翠水門沿堤外便道進出工區，然被告於94年11月17日召
    開河川公地（一般）使用事宜會勘紀錄，其中會議結論明確
    記載：「板橋端：為免影響民眾遊憩休閒空間，工程車輛盡
    量避免使用江翠水門及浮洲越堤便道進出高灘地，應另闢跨
    堤便橋做為工程施工專用道路，為配合越堤便橋施作，高灘
    地申請使用分兩階段借用，第一階段施作跨堤便橋、管線探
    蛙、基樁工程及場地整理等初期動員準備工作，星期例假日
    管制大型工程車輛進出，上述工程項目預定95年2月28日完
    成，第一階段圍籬施作前預先通知縣政府知悉，第二階段使
    用納入高灘地申請使用計畫書修正後備查。」（本院卷(一)第
    103頁至第104頁）；參以，經被告審定之94年12月整體施工
    計畫書內容記載：「(1)華江橋附近有一4.0M×4.2M之江翠水
    門可供一般車輛（含預拌車及20T土車等）進出，惟大型車
    輛及施工機具無法由此門通行。(2)大型施工車輛及機具拖運
    無法由江翠水門進出，初期大型施工機具、材料車輛等需取
    得台北縣政府河川高灘地維護管理所同意，利用夜間取得浮
    洲橋附近之越堤道及堤外道路通行。(3)另規劃設置一跨越堤
    防之板橋端施工鋼便橋，以供施工期間大型車輛及機具進出
    使用之專用道，惟計價疑義，將另案澄清後研處。」（本院
    卷(三)第138頁反面），堪認被告已指示盡量避免使用江翠水
    門及浮洲越堤便道，而江翠水門亦有無法供大型車輛及機具
    進出之問題，並非原告單純因為施工之便利性而施作跨堤便
    橋，被告並已指示應另闢跨堤便橋作為系爭工程進出工區使
    用。嗣被告向新北市政府申請越堤便橋施工，原告於95年3
    月間完成跨堤便橋之施作後，被告亦於95年3月7日函請新北
    市政府核定同意施工使用，再於95年4月24日召集河管單位
    勘驗完成同意使用（見本院卷(一)第109頁），則被告事後於
    96年6月21日召開跨堤便橋追加案協商會議時，始翻異前詞
    ，表示承包商為施工便利性提出跨堤便橋進出河川高灘地動
    線，而從水門進出並無不可行之處，則跨堤便橋係屬假設工
    程云云（見本院卷(一)第101頁至第102-1頁），顯與事實不符
    ，亦有違誠信，自非可採信。是新增跨堤便橋係在被告指示
    及同意下施作，依系爭工程契約第15條約定，自屬系爭工程
    契約原定契約範圍之變更，而該項目為原系爭工程契約所無
    ，被告其後雖未依約辦理契約變更，惟原告仍得依系爭工程
    契約第15條第2項第2款約定，請求被告給付施作新增跨堤便
    橋所增加之工程款。至施工補充說明書第00001章第6款雖規
    定：「承包商在投標以前，應親自至施工地點勘查，對於現
    場之地勢、地質、環境如有溝渠、建築物；施工範圍內應挖
    填方情況；當地法規：工程所需時間：施工步驟先後順序及
    其他有關事項，詳予調查，並詳閱有關施工圖說、施工說明
    書及本施工補充說明書後，依設計圖示內容詳予估算。日後
    不得藉詞提出加價、補償或延長工期之要求。」（本院卷(一)
    第138頁），然新增跨堤便橋既係由被告指示及同意下施作
    ，即應無該項規定之適用。
  2.再查，新增跨堤便橋既非在系爭工程契約之原定工程項目內
    ，嗣後兩造亦未就新增跨堤便橋辦理契約變更，而原告就施
    作新增跨堤便橋所支出之必要費用，即應為施作時之合理市
    價，較為合理。又本院於99年9月8日函請臺灣省土木技師公
    會鑑定新增跨堤便橋之實際施作數量及於95年間施作之合理
    單價為何，經該會於100年4月25日以100省土技字第1674號
    函檢附鑑定報告書，鑑定過程、分析及結論略以：「皇昌營
    造股份有限公司請求以B-88施工便橋單價每平方公尺14038.
    92元作為跨堤便橋之單價，惟B-88跨堤便橋是在河中施工，
    施工困難度遠高於跨堤便橋在平面道路上施工，而且施工便
    橋其橋柱長度遠大於跨堤便橋柱長，故不宜逕以B-88施工便
    橋單價作為計算跨堤便橋單價之基礎。又由於跨堤便橋使用
    時間很長，約為3.83年，以租賃方式反而不經濟，故以買斷
    使用完成後再賣出的方式計算費用。依據雙方提供之審核通
    過設計圖說計算跨堤便橋材料數量，再依據當時鋼料物價及
    工資分析出單項單價，整合各種材料數量及單項單價後，求
    出總價再除以跨堤便橋面積即為單價。經分析結果，跨堤便
    橋之施作數量為1,742平方公尺，合理施作單價為每平方公
    尺10,875元。」（見鑑定報告書第3頁至第5頁、第88頁至第
    117頁），有鑑定報告書附於本院卷外可稽，兩造對鑑定報
    告所鑑定之實際施作數量及單價亦無意見，自堪可採信。
  3.是依上開說明，新增跨堤便橋之單價應以合理市價即每平方
    公尺10,875元計算，而此工作項目之實際施作數量為1,742
    平方公尺，則原告因施作新增跨堤便橋所支出之必要費用應
    為18,944,250元（計算式：1,742×10,875元＝18,944,250
    元）。然依上開系爭工程契約第15條第2項第2款約定，對於
    未辦理契約變更之工作項目，原告僅得請求因此增加之必要
    費用；又依第01500章3.2.1規定：「(1)承包商須自行安排運
    送執行本工程所需之機具、設備、材料及必要供應品運送至
    工地，並對運輸作業負全部責任。(2)承包商應注意相關規定
    中有關工程車輛使用路線之限制。契約文件中所列諸路線僅
    供參考，工程司得視狀況加以更改或縮減。」（本院卷(三)第
    232頁反面），是新增跨堤便橋雖係在被告指示及同意下所
    施作，然原告原應由江翠水門及浮洲越堤便道進出工區，因
    施作新增跨堤便橋而無須透過江翠水門及浮洲越堤便道進出
    工區，亦因此節省之費用，自應予以扣除，原告僅得請求其
    施作新增跨堤便橋「所增加之必要費用」。而本件原告因新
    增跨堤便橋所節省之燃料費、道路保養及維修清潔費，共計
    為10,349,032元（本院卷(一)第198頁），該金額亦為被告所
    不爭執（見本院卷(三)第272頁），是原告因新增跨堤便橋所
    增加之必要費用即為8,595,218元（計算式：18,944,250元
    －10,349,032元＝8,595,218元）。
  4.又新增跨堤便橋雖未經契約變更，成為系爭工程契約之新增
    工作項目，然原告施作新增跨堤便橋除支出上開直接成本外
    ，尚因此發生稅捐、利潤、管理費、品質管理費、勞工安全
    及衛生費等間接成本，是原告主張除新增跨堤便橋所增加之
    必要費用外，被告尚應給付施工中勞工安全及衛生費、工程
    施工品質管理費、管理及利潤，即非屬無據。是原告請求以
    結算工程總價與契約價金比例加計如附表三所示之施工中勞
    工安全及衛生費31,327.16元、工程施工品質管理費49,111.
    88元、管理及利潤687,549.13元，即有理由。綜上，原告請
    求被告尚應給付新增跨堤便橋新增之必要費用8,595,218元
    及施工中勞工安全及衛生費31,327.16元、工程施工品質管
    理費49,111.88元、管理及利潤687,549.13元，共計9,363,
    206元（未含營業稅，小數點以下四捨五入），即屬有據，
    應予准許。至逾此部分之請求，尚屬無據。
  (四)綜上，原告得請求B-88施工便橋、新增基樁施工構台及新增
    跨堤便橋項目金額為219,982,866元（計算式：102,978,276
    元＋107,641,384元＋9,363,206元＝219,982,866元），加
    計5％加值營業稅10,999,143元後（計算式：219,982,866元
    ×5％，小數點以下四捨五入），被告應給付原告共計230,
    982,009元（計算式：219,982,866元＋10,999,143元＝230,
    982,009元），至原告逾此範圍之請求，即屬無據。
五、末按給付無確定期限者，債務人於債權人得請求給付時，經
    其催告而未為給付，自受催告時起，負遲延責任；其經債權
    人起訴而送達訴狀，或為其他相類之行為者，與催告有同一
    之效力，民法第229條第2項定有明文。次按遲延之債務，以
    支付金錢為標的者，債權人得請求依法定利率計算之遲延利
    息；應付利息之債務，其利率未經約定，亦無法律可據者，
    週年利率為5%，民法第233條第1項前段、第203條分別定有
    明文。本件原告已於98年3月6日將本件爭議向工程會申請調
    解（本院卷(三)第11頁至第21頁），而被告於98年4月1日即提
    出履約爭議調解陳述意見書（本院卷(三)第22頁至第24頁），
    是被告至遲於98年4月1日前即已收受原告之履約爭議調解申
    請書繕本，是原告主張被告應自98年4月1日起負遲延責任，
    即屬有據，應予准許。
六、從而，原告依系爭工程契約第5條、第15條約定及民法第490
    條、第491條規定，請求被告應給付原告230,982,009元及自
    98年4月1日起至清償日止，按年息5％計算之利息，為有理
    由，應予准許。至逾此範圍之請求，為無理由，應予駁回。
七、本件原告勝訴部分，兩造均陳明願供擔保，聲請宣告假執行
    或免為假執行，爰分別酌定相當擔保金額，予以准許。至原
    告敗訴部分，其假執行之聲請失所附麗，應予駁回。
八、本件事證已臻明確，兩造其餘攻擊防禦方法及未經援用之證
    據，經審酌後，核與判決結果不生影響，爰不另一一論述，
    併此敘明。
九、據上論結，本件原告之訴為一部有理由、一部無理由，依民
    事訴訟法第79條、第390條第2項、第392條第2項，判決如主
    文。
中    華    民    國    100    年    11   月    30    日
                  民事第四庭    審判長法  官  張瑜鳳
                                      法  官  陳靜茹
                                      法  官  林怡伸
以上正本係照原本作成。
如對本判決上訴，須於判決送達後20日內向本院提出上訴狀。
如委任律師提起上訴者，應一併繳納上訴審裁判費。
中    華    民    國    100    年    11   月    30    日
                                      書記官  楊雅雯
 附表一：
┌──┬──────┬────┬─────┬──────────┬─────────┐
│項次│項目        │單位    │數量      │單價（新臺幣）      │複價（新臺幣）    │
│    │            │        │          │                    │                  │
├──┼──────┼────┼─────┼──────────┼─────────┤
│1   │B-88施工便橋│平方公尺│14,687.70 │14,038.92元         │206,199,445.28元  │
│    │            │        │          │                    │                  │
├──┼──────┼────┼─────┼──────────┼─────────┤
│2   │B-88施工便橋│平方公尺│14,687.70 │7,602.80元          │111,667,645.56元  │
│    │            │        │          │                    │                  │
├──┼──────┼────┴─────┴──────────┴─────────┤
│    │1－2        │94,531,799.72元（原告就B-88施工便橋項目得請求之金額）         │
│    │            │                                                              │
├──┼──────┼────┬─────┬──────────┬─────────┤
│3   │施工中勞工安│式      │1         │344,541.94元（依比  │344,541.94元      │
│    │全及衛生費  │        │          │例0.00000000 計算） │                  │
├──┼──────┼────┼─────┼──────────┼─────────┤
│4   │工程施工品質│式      │1         │540,141.55元（依比例│540,141.55元      │
│    │管理費      │        │          │0.000000000計算）   │                  │
├──┼──────┼────┼─────┼──────────┼─────────┤
│5   │管理及利潤  │式      │1         │7,561,792.73元（依比│7,561,792.73元    │
│    │            │        │          │例0.000000000計算） │                  │
└──┴──────┴────┴─────┴──────────┴─────────┘
附表二：
┌──┬──────┬────┬─────┬──────────┬─────────┐
│項次│項目        │單位    │數量      │單價（新臺幣）      │複價（新臺幣）    │
│    │            │        │          │                    │                  │
├──┼──────┼────┼─────┼──────────┼─────────┤
│1   │基樁施工構台│平方公尺│13,131.22 │16,104元            │211,465,166.88元  │
│    │            │        │          │                    │                  │
├──┼──────┼────┼─────┼──────────┼─────────┤
│2   │基樁施工構台│平方公尺│13,131.22 │8,579元             │112,652,736.38元  │
│    │            │        │          │                    │                  │
├──┼──────┼────┴─────┴──────────┴─────────┤
│    │1－2        │98,812,243.05元（原告就基樁施工構台項目得請求之金額）         │
│    │            │                                                              │
├──┼──────┼────┬─────┬──────────┬─────────┤
│3   │施工中勞工安│式      │1         │360,143.64元（依比例│360,143.64元      │
│    │全及衛生費  │        │          │0.00000000計算）    │                  │
├──┼──────┼────┼─────┼──────────┼─────────┤
│4   │工程施工品質│式      │1         │564,600.48元（依比例│564,600.48元      │
│    │管理費      │        │          │0.000000000計算）   │                  │
├──┼──────┼────┼─────┼──────────┼─────────┤
│5   │管理及利潤  │式      │1         │7,904,209.18元（依比│7,904,209.18元    │
│    │            │        │          │例0.000000000計算） │                  │
└──┴──────┴────┴─────┴──────────┴─────────┘
附表三：
┌──┬──────┬────┬─────┬──────────┬─────────┐
│項次│項目        │單位    │數量      │單價（新臺幣）      │複價（新臺幣）    │
│    │            │        │          │                    │                  │
├──┼──────┼────┼─────┼──────────┼─────────┤
│1   │新增跨堤便橋│平方公尺│1,742     │10,875元            │18,944,250元      │
│    │            │        │          │                    │                  │
├──┼──────┼────┼─────┼──────────┼─────────┤
│2   │新增跨堤便橋│        │          │10,349,032元        │10,349,032元      │
│    │節省費用    │        │          │                    │                  │
├──┼──────┼────┴─────┴──────────┴─────────┤
│    │1－2        │8,595,218元（原告就新增跨堤便橋項目得請求之金額）             │
│    │            │                                                              │
├──┼──────┼────┬─────┬──────────┬─────────┤
│3   │施工中勞工安│式      │1         │31,327.16元（依比例 │31,327.16元       │
│    │全及衛生費  │        │          │0.00000000計算）    │                  │
├──┼──────┼────┼─────┼──────────┼─────────┤
│4   │工程施工品質│式      │1         │49,111.88元（依比例 │49,111.88元       │
│    │管理費      │        │          │0.000000000計算）   │                  │
├──┼──────┼────┼─────┼──────────┼─────────┤
│5   │管理及利潤  │式      │1         │687,549.13元（依比例│687,549.13元      │
│    │            │        │          │0.000000000計算）   │                  │
└──┴──────┴────┴─────┴──────────┴─────────┘